臺灣臺南地方法院民事裁定
111年度訴字第399號
反 訴 原 告  林穀連  
反 訴 被 告  林秋華  
             林穀基  
共       同 
訴訟代理人   陳樹村律師
             郭大維律師  
上列反訴原告與反訴被告間反訴請求返還土地及確認地上權存在
事件，本院裁定如下：
    主  文
反訴原告應於收受本裁定送達後7日內補繳新臺幣9,130元，逾期
不繳，即駁回其反訴。
    理  由
一、按民事訴訟採有償主義，裁判費之預納乃起訴或上訴必備之
    程式，攸關公益，屬於訴訟成立（合法）要件，法院不論訴
    訟程序進行至何程度均應依職權調查該要件是否具備，以維
    護公益。故核定訴訟標的之價額，為法院應依職權調查之事
    項，不受當事人主張之拘束(最高法院106年度台抗字第64號
    裁定意旨參照)。次按核定訴訟標的之價額，以「起訴時」
    之交易價額為準；無交易價額者，以原告就訴訟標的所有之
    利益為準。以一訴主張數項標的者，其價額合併計算之，但
    所主張之數項標的互相競合或應為選擇者，其訴訟標的價額
    ，應依其中價額最高者定之。民事訴訟法第77條之1第2項、
    第77條之2第1項分別定有明文。所謂訴訟標的之價額，係指
    原告應受判決保護之直接利益，即原告直接所求判決保護之
    利益，至判決後原告有無利益或所受利益程度如何，俱非所
    問。又此利益，應依客觀標準定之，不因原告特有之主觀價
    額而受影響(最高法院110年度台抗字第777號裁定意旨參照)
    。另請求交還土地之訴，係以土地之交還請求權為訴訟標的
    ，其訴訟標的之價額應以土地之交易價額即市價為準。至訴
    訟標的雖有數個以上，倘自經濟上觀之，其訴訟目的一致，
    不超出終局標的範圍，其訴訟標的之價額，亦應擇其中價額
    較高者定之(最高法院111年度台抗字第204號裁定意旨參照)
    。
二、反訴原告於民國111年5月6日提起反訴，請求確認其就反訴
    被告林穀基、林秋華所有之臺南市○○區○○○段000000地號、2
    63-35地號各持分土地(下合稱系爭土地)，於地籍圖、空照
    圖所示範圍內有地上權登記請求權存在部分(見本院卷第143
    頁)，經本院於111年5月12日裁定命其於5日內補繳反訴第一
    審裁判費2,760元，反訴原告已於111年5月31日繳納上開裁
    判費(見本院卷第213頁)。惟反訴原告再於111年6月21日再
    提出反訴起訴補正狀（見本院卷第271頁），除原聲明請求
    確認地上權登記請求權部分外，再追加聲明請求：㈠反訴被
    告林穀基、林秋華所有之系爭土地應返還予反訴原告，倘無
    法返還土地時，則依111年1月公告土地現值的2倍約當市值
    補償損失；㈡併案審理臺灣臺南地方法院柳營簡易庭111年度
    營司簡調字第144號塗銷所有權移轉登記。經核，反訴原告
    上開追加請求之訴訟標的價額，應以反訴原告就該權利本身
    所有之利益即系爭土地價額核定為835,695元(見本院卷第16
    4-165頁附表)，且此部分與原聲明請求確認地上權登記請求
    權部分，其訴訟標的法律關係不同，經濟利益明顯有別，兩
    者間無主從、依附或牽連關係，勝敗又非必屬一致，並無民
    事訴訟法第77條之2第2項規定之適用，故應合併計算其訴訟
    標的價額。從而，本件反訴之訴訟標的價額應核定為1,090,
    383元(計算式：254,688元＋835,695元＝1,090,383元)，應徵
    第一審裁判費11,890元，扣除反訴原告前已繳納2,760元，
    反訴原告尚應補繳9,130元(計算式：11,890元－2,760元＝9,1
    30元)。依民事訴訟法第249條第1項但書之規定，反訴原告
    應於收受本裁定送達後7日內補繳9,130元，逾期不繳，即駁
    回其追加之訴，特此裁定 。
中　　華　　民　　國　　111 　年　　7 　　月　　26　　日
                  民事第一庭    法  官　張桂美
以上正本係照原本作成。
如不服本裁定關於核定訴訟標的價額部分，得於本裁定送達後10
日內向本院提出抗告狀，並應繳納抗告裁判費新臺幣1,000元；
本裁定關於命補繳裁判費部分不得抗告。 　　　　　　　　　
中　　華　　民　　國　　111 　年　　7 　　月　　27　　日
                                  書記官  林彥丞